臺灣高等法院高雄分院刑事判決　　　　93年度上訴字第1055號
上　訴　人　甲○○　民國60年1月9日生
即　被　告
指定辯護人　李錦臺律師
上列上訴人因違反槍砲彈藥刀械管制條例案件，不服臺灣高雄地
方法院92年度訴字第2736號中華民國93 年8月31日第一審判決（
起訴案號：臺灣高雄地方法院檢察署92 年 度偵緝字第1732號）
，提起上訴，本院判決如下：
    主  文
原判決關於未經許可製造可發射子彈具有殺傷力之改造手槍部分
及定執行刑部分撤銷。
甲○○未經許可製造可發射子彈具有殺傷力之改造手槍，累犯，
處有期徒刑伍年肆月，併科罰金新臺幣拾萬元，罰金如易服勞
役，以罰金總額與陸個月之日數比例折算；扣案如附表編號2所
示之槍枝壹枝沒收。又未經許可製造子彈，累犯，處有期徒刑壹
年貳月，併科罰金新臺幣拾萬元，罰金如易服勞役，以新臺幣玖
佰元即罰金參佰元折算壹日；扣案如附表編號3 所示之子彈肆顆
沒收之。
其他上訴駁回。
前項駁回部分及第二項撤銷部分所定之刑應執行有期徒刑陸年柒
月，併科罰金新臺幣拾伍萬元，罰金如易服勞役，以罰金總額
與陸個月之日數比例折算。扣案如附表編號1 武士刀貳把、編號
2 改造手槍壹枝、編號3 子彈肆顆均沒收。
    事  實
一、甲○○前於民國88年間因公共危險案件，經法院判處有期徒
    刑2 月確定，於89年11月24日易科罰金執行完畢。
二、甲○○明知武士刀為槍砲彈藥刀械管制條例查禁之刀械，竟
    於90年7 、8 月間某日夜間9 時許，在高雄市○○路夜市公
    共場所中，購買如附表編號1 所示武士刀2 把後，未經許可
    而持有之，並從上開公共場所攜帶回其所承租之高雄縣大寮
    鄉○○村○○路161 之31號12樓居處藏放。
三、甲○○因喜愛收藏槍枝、子彈，乃於92年間某日（在2 、3
    月之前），先於高雄市光華國民小學附近模型店，購買仿BE
    RETTA 廠M9型半自動手槍製造之玩具手槍1 枝，後於92年2
    、3 月間某日，在其上開租處，未經許可，以其所有如附表
    編號4 至18所示之工具，將上開購入之玩具手槍槍管內阻鐵
    車通，而製造成如附表編號2 所示可發射子彈具有殺傷力之
    改造手槍1 枝（以下簡稱系爭改造手槍）。復另行起意，未
    經許可，於前開時、地，持其所有如附表編號4 至10、12至
    17、19之上開改造工具、材料，將其所有玩具金屬彈殼加裝
    口徑0.27吋之建築工業用彈及6 ｍｍ鋼珠，而製造成如附表
    編號3 所示具有殺傷力之改造子彈6 顆（其中2 顆業經試射
    滅失）。
四、嗣於92年4 月23日下午3 時許，為警在其上開居處查獲，並
    扣得如附表所示之物。
五、案經高雄縣政府警察局林園分局報請臺灣高雄地方法院檢察
    署檢察官偵查起訴。
    理    由
壹、程序部分：
一、按被告以外之人於檢察事務官、司法警察官或司法警察調查
    中所為之陳述，與審判中不符時，其先前之陳述具有較可信
    之特別情況，且為證明犯罪事實存否所必要者，得為證據。
    刑事訴訟法第159 條之2 定有明文。經查證人莊美珍、龔佳
    燕於警詢之陳述，與審判中所證不符，然證人莊美珍、龔佳
    燕於檢察官偵訊時未曾抗辯其於警詢調查時，受有何外力影
    響，或精神不振之情事，且司法警察人員亦因其2 人拒絕夜
    間訊問而未予以訊問，迨其2 人精神良好時始開始訊問，此
    有警詢筆錄附卷可稽，而證人龔佳燕於偵訊時所言與其警詢
    相符，足證證人莊美珍、龔佳燕於警詢之陳述具有較可信之
    特別情況，且為證明犯行存否所必要，依前開規定，亦得為
    證據。至於證人謝俊明於警詢中並無就被告製造或收集槍枝
    部分為任何陳述，是其先前於警詢中之陳述，並無與審判中
    之證詞不符之情形，而得援引前開條文，認其於警詢之陳述
    有證據能力。
二、被告之選任辯護人另指稱：被告於警詢之陳述屬審判外之陳
    述，亦無證據能力。惟按被告以外之人於審判外之言詞或書
    面陳述，除法律有規定者外，不得作為證據，刑事訴訟法第
    159 條第1 項定有明文。從而不得作為證據、無證據能力之
    陳述，是指「被告以外之人」於審判外之陳述，至於被告於
    警詢中之自白並非前開條項所指之無證據能力之對象，是選
    任辯護人就此部分主張無證據能力尚有誤解。
貳、撤銷改判部分（被告未經許可製造可發射子彈具有殺傷力之
    改造手槍部分）
一、訊據被告固不否認扣案之系爭改造手槍1 枝、改造子彈6 顆
    ，及附表所示之工具、材料等物均為其所有等情，惟矢口否
    認有何製造槍、彈之犯行，辯稱：系爭改造手槍，係其在模
    型店買入的，買入後就放在家中，從來沒有予以加工製造，
    阻鐵係因其在打玩時，是打火藥，會有光及聲音，打久了阻
    鐵才掉下來的，且該槍枝係塑膠製品，不可能發射子彈，如
    何有殺傷力? 而子彈6 顆，係買的時候贈送的，其根本不知
    道有殺傷力，也不曾予以改造云云。經查：
  (一)附表編號2 、3 之系爭改造手槍1 枝及子彈6 顆，經送內政
    部警政署刑事警察局（以下簡稱刑事警察局）鑑定結果：系
    爭改造手槍係仿BERETTA 廠M9型半自動手槍製造之玩具手槍
    車通槍管內阻鐵而成之改造手槍，以系爭改造手槍裝填6mm
    鋼珠彈丸後，加以發射測試其發射速度，測得其速度每秒35
    2 公尺，彈丸動能54.52 焦耳、單位面積動能每平方公分19
    2.82焦耳；而依據司法院秘書長81年6 月11日秘台廳(二)字第
    06985 號函釋示：「殺傷力之標準為在最具威力之適當距離
    ，以彈丸穿過人體皮肉層之動能為標準」，又依日本科學警
    察研究所之研究結果，彈丸單位面積動能達每平方公分20焦
    耳，則足以穿入人體皮肉層，此有該局92年7 月24日刑鑑字
    第0920079077號槍彈鑑定書、93年5 月12日刑鑑字第093009
    0132號函附卷可資佐證，系爭改造手槍之彈丸動能已逾日本
    科學警察研究所之研究結果，足認系爭改造手槍裝填彈丸後
    予以發射足以穿入人體皮肉層，有殺傷力。又扣案之子彈6
    顆，認均係由玩具金屬彈殼加裝口徑0.27吋之建築工業用彈
    及6 ｍｍ鋼珠而成之改造子彈，經取樣2 顆試射，均可擊發
    ，認具有殺傷力，此有該局92年7 月24日刑鑑字第09200790
    77號槍彈鑑定書附卷可佐。
  (二)被告於警詢時供稱：扣案之槍、彈是其於92年2 月間所購買
    ，其是因為好玩及本身有興趣改造槍枝，所以才購買該批槍
    枝，警方於其前揭居處所查獲之改造工具1 批確實是其平日
    改造槍枝所使用之工具，其曾拿改造的槍在房內試打，其妻
    莊美珍曾勸其不要改造槍枝，但其還是一直改造槍枝，且謝
    俊民及龔佳燕2 人亦知道其改造槍枝，也曾勸導其不要改造
    槍枝，但其還是一直改造槍枝等語明確（見被告92年4 月24
    日警詢筆錄）；且被告之妻莊美珍於警詢時亦供稱：扣案槍
    、彈及工具（如附表所示）是被告改造收藏用等語綦詳（見
    莊美珍92年4 月24日警詢筆錄），並有扣案如附表編號4 至
    19所示之工具、材料可按。而扣案之工具並非全部均屬家中
    日常使用之工具，其中編號5 、8 、12、17均有其特殊用途
    ，家庭中鮮少使用，又編號11、18、19專屬製造槍枝、子彈
    之用，被告若無製造槍枝、子彈焉需編號11、18、19等物，
    可證被告及其妻莊美珍警訊所言為實在，且與事實相符。證
    人莊美珍事後於本院審理時證稱：沒有看過被告試射手槍，
    也沒有勸被告不要改造云云，無非事後迴護之詞，不足採信
    。
  (三)系爭改造手槍之後端引火軸為金屬材質，前端撞針為塑膠材
    質，係屬市售華山玩具廠製之仿BERETTA 廠M9型玩具手槍，
    具2 層阻鐵，一位於槍管後端，另一位於槍管前端，欲拆除
    阻鐵，通常係以扳手將槍管底部之阻鐵螺絲拆除，再以貫通
    上述2 層阻鐵，一般而言，如不另施加外力，自然脫落之可
    能性極低，有刑事警察局93年6 月9 日刑鑑字第0930112687
    號函在卷可按，從而被告辯稱本件扣案槍枝之阻鐵係自然掉
    落云云，顯不足以採信。又刑事警察局雖無法依扣案之工具
    判斷系爭改造手槍之阻鐵係利用哪一種工具貫通，然該局亦
    表示：因槍枝之改造牽涉行為人之學識、經驗、技術等，故
    刑事警察局無法臆測係用何種工具貫通，此亦有該局93年5
    月12日刑鑑字第0930090132號函、93年6 月9 日刑鑑字第09
    30112687號函在卷可稽，是上開函文僅係說明其無法「臆測
    」被告係利用何種工具貫通，非謂扣案之工具無法貫通阻鐵
    ，從而尚難依此函文作為對被告有利之認定。
  (四)被告雖以系爭改造手槍之槍管、彈室均為塑膠材質，不可能
    有殺傷力等情詞置辯，然查系爭改造手槍之槍管、彈室確均
    為塑膠材質，刑事警察局乃以「動能測試法」進行槍枝殺傷
    力測試，即以玩具金屬彈殼加裝1 片半玩具槍用底火片（充
    當火藥）、玩具槍用底火帽及直徑6 mm鋼珠（充當彈頭）組
    合而成之子彈，以機械手臂試射結果，測得彈丸單位面積為
    每平方公分192.82焦耳，並未發生「膛爆」情形，（所謂「
    膛爆」【BURSTED BARREL】為對槍枝擊發時發生槍管、彈室
    、槍機破裂等意外之總稱，主要係針對包覆子彈上膛時之閉
    鎖空間而言，與槍身較無直接關係，故如有上開事發生，便
    有傷及持槍者之可能）；此有該局93年5 月12日上揭函文在
    卷可稽。系爭改造手槍之鑑定結果，係刑事警察局以機械手
    臂「試射」鑑定所得，並非憑空臆測，且於測試過程中，並
    未發生「膛爆」情形，足證系爭改造手槍並不因其槍管、彈
    室為塑膠材質，而無法發射或發射時會有膛爆之問題，從而
    被告據此辯稱系爭改造手槍不可能有殺傷力云云，顯係卸責
    之辭，不足採信。
  綜上所述，被告確有製造本案扣案之槍、彈罪行，被告所辯顯
  係空言狡辯，不足採信。本案事證明確，被告此部分犯行均堪
  認定。
二、核被告所為，係犯槍砲彈藥刀械管制條例第11條第1 項未經
    許可製造可發射子彈具有殺傷力之手槍罪、第12條第1 項未
    經許可製造子彈罪。被告於製造槍、彈後，復進而持有槍、
    彈，就其持有槍、彈之低度行為應為製造之高度行為所吸收
    ，均不另論罪。又被告所犯2 罪間，犯意各別，罪名不同，
    應分論併罰之。查被告前因公共危險案件，經法院判處有期
    徒刑2 月確定，於89年11月24日易科罰金執行完畢，有卷附
    臺灣高等法院被告全國前案紀錄表可按，其受有期徒刑之執
    行完畢，5 年以內再犯本件有期徒刑以上之罪，為累犯，依
    法加重其刑。
三、原審就被告非法製造槍、彈部分據以論處被告罪刑，固非無
    見；惟查：(一)被告係以收藏為目的製造槍彈，此業據被告於
    警訊時供述綦詳，既係供收藏觀賞之用，而非供槍枝一般用
    途，則槍枝根本不需用到子彈，從而被告製造子彈顯非供改
    造之手槍使用，原審認定被告係為供系爭改造手槍使用而改
    造子彈與事實不符。(二)製造子彈與槍枝之方式並不相同，亦
    難以同一製造程序完成槍、彈2 不同物品，是原審判決認被
    告所犯同條例第11條第1 項未經許可製造可發射子彈具有殺
    傷力之手槍罪、第12條第1 項未經許可製造子彈罪，為一改
    造行為，同時改造槍彈，為想像競合犯，應從一重之改造手
    槍罪論處，亦有未合。被告上訴意旨就該部分否認犯罪，指
    摘原判決不當，為無理由；惟原判決既有上開可議之處，自
    應由本院將原判決關於該部分撤銷改判。爰審酌被告正值年
    輕力壯，不思依循正軌處事，竟違法製造手槍及子彈，對於
    社會風氣有不良之影響，惟被告雖製造槍、彈，但尚無以之
    實際從事其他不法活動，且製造完成具有殺傷力之改造手槍
    僅1 枝、子彈6 顆，數量尚非至鉅，及被告雖仍飾詞否認犯
    行，但已坦承部分之犯罪事實等一切情狀，分別量處如主文
    第2 項所示之刑，並就罰金部分分別諭知易服勞役之折算標
    準，以資懲儆。扣案附表編號2 所示之改造手槍1 枝、附表
    編號3 所示未經試射之子彈4 顆，分屬槍砲彈藥刀械管制條
    例第4 條第1 項第1 、2 款所規定之槍砲、彈藥，依該條例
    第5 條規定，非經中央主管機關許可，不得持有，已如前述
    ，是均屬違禁物無訛，爰依刑法第38條第1 項第1 款規定，
    宣告沒收。至附表編號3 所示已試射完畢之子彈2 顆，因鑑
    驗試射後，已滅失，又扣案如附表編號4 至19之物品，雖係
    供本件製造槍、彈所用，且係被告所有，業據被告供明在卷
    ，惟持有上開物品，對社會無實質危害性，至於附表編號20
    、21之刀械3 把、槍枝2 枝均不具殺傷力（此部分未據檢察
    官提起公訴），有前揭刑事警察局槍彈鑑定書、高雄縣政府
    警察局函文在卷為憑，均非違禁物，且槍枝與本件具殺傷力
    之改造手槍型號不同，尚難認與本件改造槍彈有關，爰均不
    予宣告沒收，併此敘明。
參、上訴駁回部分（被告非法持有刀械部分）
一、訊據被告固不否認其有於前揭夜市購得武士刀2 把，惟矢口
    否認有何持有管制刀械之犯行，辯稱：附表編號1 之2 把刀
    械係其在夜市所購入，根本不知道是管制的刀械，又其買入
    刀械之後就帶回家收藏，並沒有再把刀械帶到其他公共場所
    ，所以其行為亦與槍砲彈藥刀械管制條例第15條之規定未合
    云云。經查：
  (一)扣案之武士刀2 把（附表編號1）經
    刀刃長70.5公分、刀柄長25公分，刀刃前端開鋒；另1 把刀
    刃長67公分、刀柄長22公分，刀刃前端開鋒，依內政部公告
    管制刀械12款圖例及圖例說明，係屬槍砲彈藥刀械管制條例
    查禁之刀械，此有高雄縣政府警察局92年5 月15日高縣警保
    民字第0920070520號函附卷可稽。
  (二)按槍砲彈藥刀械管制條例第15條之非法攜帶刀械罪，就行為
    人對刀械有事實上之管領力而言，固與非法持有無異。然該
    條各款所列情形，係擇危險性較高之非法攜帶刀械行為，對
    其行為之人數或行為之時、地設其規定，法定刑亦較非法持
    有為重。非法攜帶刀械如有該條各款所列情形，自應適用該
    條論處，不能僅論以非法持有刀械罪。最高法院87年度台上
    字第483 號判例可資參照。本件被告自公共場所夜市購入扣
    案之武士刀後，行經大街小巷等公共場所始將刀械藏放在其
    家中，揆諸前開說明，被告所為已屬危險性較高之非法攜帶
    刀械行為，自與單純非法持有刀械有別，是被告辯稱其所為
    與同條例第15條規定未合，似有誤解。
  (三)次按不得因不知法律而免除刑事責任；但按其情節得減經其
    刑；如自信其行為為法律所許可而有正當理由，得免除其刑
    ，刑法第16條定有明文。查武士刀早於72年間槍砲彈藥刀械
    管制條例首次制定公告時，即經法律列為管制之刀械，迄今
    該條例歷經多次修法，從未放寬其管制，且政府時於報章媒
    體雜誌，廣為宣達，呼籲民眾報繳自首，以被告學歷為國中
    畢業，具有一般通常智識能力，實無法委為不知，亦無正當
    理由可認其所信為合法，則被告所辯，亦不足採信。
  綜上所述，被告辯解不足採信，被告此部分罪證明確，犯行堪
  以認定。
二、核被告所為，係犯槍砲彈藥刀械管制條例第15條第1 款、第
    2 款於夜間、公共場所未經許可攜帶刀械罪。查被告前因公
    共危險案件，經法院判處有期徒刑2 月確定，於89年11月24
    日易科罰金執行完畢，有卷附臺灣高等法院被告全國前案紀
    錄表可按，其受有期徒刑之執行完畢，5 年以內再犯本件有
    期徒刑以上之罪，為累犯，依法加重其刑。
三、原審就被告非法持有刀械部分，適用槍砲彈藥刀械管制條例
    第15條第1 款、第2 款、刑法第11條前段、第47條、第38條
    第1 項第1 款之規定，並審酌被告之年紀、犯罪情狀等情，
    量處有期徒刑3 月，併敘明扣案附表編號1 武士刀2 把亦依
    法宣告沒收，核無違誤，被告上訴意旨否認此部分之行為涉
    及違法，顯無理由，應予駁回。被告上開撤銷改判之製造槍
    、彈2 罪及上訴駁回之加重攜帶刀械罪間，犯意各別，罪名
    不同，應分論併罰之。爰就上開撤銷改判及上訴駁回部分，
    定其執行刑如主文第4 項所示。
據上論結，應依刑事訴訟法第368 條、第369 條第1 項前段、第
364 條、第299 條第1 項前段、槍砲彈藥刀械管制條例第11條第
1 項、第12條第1 項、刑法第11條前段、第47條、第51條第5 款
、第7 款、第10款、第42條第2 項、第3 項、第38條第1 項第1
款，罰金罰鍰提高標準條例第2 條、現行法規所定貨幣單位折算
新台幣條例第2 條，判決如主文。
本案經檢察官郭振昌到庭執行職務。
中　　華　　民　　國　　94　　年　　1 　　月　　17　　日
　　　　　　　　　刑事第八庭    審判長法　官  惠光霞
                                      法　官  趙文淵
                                      法　官  李淑惠
以上正本證明與原本無異。
如不服本判決應於收受本判決後10日內向本院提出上訴書狀，其
未敘述上訴理由者，並得於提起上訴後10日內向本院補提理由書
狀（均須按他造當事人之人數附繕本）「切勿逕送上級法院」。
中　　華　　民　　國　　94　　年　　1 　　月　　17　　日
　　　　　　　　　　　　　　　　　　　書記官  邱麗莉
附表：
┌─┬──────┬─────┬────────────────────┐
│編│品      名  │數  量    │          備          註                │
│號│            │          │                                        │
│  │            │          │                                        │
├─┼──────┼─────┼────────────────────┤
│1 │武士刀      │2 把      │其中一把刀刃長70.5五公分、刀柄長25公分。│
│  │            │          │另一把刀刃長67公分、刀柄長22公分。      │
├─┼──────┼─────┼────────────────────┤
│2 │仿BERETTA廠 │1 枝（含彈│（槍枝管制編號：0000000000號）          │
│  │M9半自動手槍│匣1 個）  │                                        │
│  │製造之玩具手│          │                                        │
│  │槍          │          │                                        │
├─┼──────┼─────┼────────────────────┤
│3 │改造子彈    │6 顆      │原扣得6 顆，其中2 顆經實際試射完畢，已滅│
│  │            │          │失。                                    │
├─┼──────┼─────┼────────────────────┤
│4 │電鑽        │2 把      │                                        │
├─┼──────┼─────┼────────────────────┤
│5 │砂輪研磨機  │1 台      │                                        │
├─┼──────┼─────┼────────────────────┤
│6 │挫刀        │1 把      │                                        │
├─┼──────┼─────┼────────────────────┤
│7 │鋼刻刀      │1 把      │                                        │
├─┼──────┼─────┼────────────────────┤
│8 │水平磅秤    │1 枝      │                                        │
├─┼──────┼─────┼────────────────────┤
│9 │鋼鋸        │2 把      │                                        │
├─┼──────┼─────┼────────────────────┤
│10│橡皮鐵鎚    │1 把      │                                        │
├─┼──────┼─────┼────────────────────┤
│11│改造木製槍托│2 枝      │                                        │
├─┼──────┼─────┼────────────────────┤
│12│固定夾      │2 個      │                                        │
├─┼──────┼─────┼────────────────────┤
│13│鑽頭        │6 枝      │                                        │
├─┼──────┼─────┼────────────────────┤
│14│強力剪      │1 把      │                                        │
├─┼──────┼─────┼────────────────────┤
│15│尖嘴鉗      │1 把      │                                        │
├─┼──────┼─────┼────────────────────┤
│16│平頭螺絲起子│3 把      │                                        │
├─┼──────┼─────┼────────────────────┤
│17│Ｒ規尺      │1 把      │                                        │
├─┼──────┼─────┼────────────────────┤
│18│改造槍管    │2 枝      │                                        │
├─┼──────┼─────┼────────────────────┤
│19│底火        │7 顆      │                                        │
├─┼──────┼─────┼────────────────────┤
│20│刀械（非公告│3 枝      │                                        │
│  │查禁之刀械）│          │                                        │
├─┼──────┼─────┼────────────────────┤
│21│槍          │2 枝      │槍號0000000000、0000000000號            │
└─┴──────┴─────┴────────────────────┘
附錄本件判決論罪科刑法條：
槍砲彈藥刀械管制條例第11條
未經許可，製造、販賣或運輸第4 條第1 項第1 款所稱其他可發
射金屬或子彈具有殺傷力之各式槍砲者，處5 年以上有期徒刑，
併科新臺幣1,000萬元以下罰金。
槍砲彈藥刀械管制條例第12條
未經許可，製造、販賣或運輸子彈者，處1 年以上7 年以下有期
徒刑，併科新台幣500 萬元以下罰金。
槍砲彈藥刀械管制條例第15條
未經許可攜帶刀械而有下列情形之一者，處2 年以下有期徒刑：
一  於夜間犯之者。
二  於車站、埠頭、航空站、公共場所或公眾得出入之場所犯之
者。
三  結夥犯之者。
